臺灣高等法院臺中分院刑事判決
110年度交上易字第593號
上  訴  人  臺灣臺中地方檢察署檢察官
被      告  黃亭禎


上列上訴人因被告過失傷害案件，不服臺灣臺中地方法院110年
度交易字第80號中華民國110年4月1日第一審判決（起訴案號：
臺灣臺中地方檢察署109年度偵字第20926號），提起上訴，本院
判決如下：
    主  文
原判決撤銷。
黃亭禎犯過失傷害罪，處拘役參拾日，如易科罰金，以新臺幣壹
仟元折算壹日。
    事  實
一、黃亭禎於民國109年4月23日17時50分許，駕駛車牌號碼0000
    -00號自小客車，沿臺中市清水區中央路由南往北方向行駛
    ，行經前開路段與橋江北街口時，本應注意車前狀況及兩車
    並行之間隔，並隨時採取必要之安全措施，而依當時天候、
    夜間有照明、路面鋪裝柏油、乾燥無缺陷、道路亦無障礙物
    、視距良好等客觀情形，並無不能注意之情事，竟疏未注意
    及此，起步直行，黃亭禎所駕駛車輛不慎與右前方由鄭○○所
    騎乘之電動自行車發生碰撞，致鄭○○受有雙膝挫傷及頭部挫
    傷血腫等傷害。
二、案經鄭○○訴由臺中市政府警察局清水分局報告臺灣臺中地
    方檢察署檢察官偵查起訴。
    理  由
壹、證據能力部分：
一、按被告以外之人於審判外之陳述雖不符刑事訴訟法第159條
    之1至第159條之4等4條之規定，而經當事人於審判程序同意
    作為證據，法院審酌該言詞陳述或書面陳述作成時之情況，
    認為適當者，亦得為證據。當事人、代理人或辯護人於法院
    調查證據時，知有刑事訴訟法第159條第1項不得為證據之情
    形，而未於言詞辯論終結前聲明異議者，視為有前項之同意
    ，刑事訴訟法第159條之5定有明文。該條立法意旨在於傳聞
    證據未經當事人之反對詰問予以核實，原則上先予排除。惟
    若當事人已放棄反對詰問權，於審判程序中表明同意該等傳
    聞證據可作為證據；或於言詞辯論終結前未聲明異議，基於
    尊重當事人對傳聞證據之處分權，暨證據資料愈豐富，愈有
    助於真實發見之理念，且強化言詞辯論主義，使訴訟程序得
    以順暢進行，上開傳聞證據亦均具有證據能力。經查，本件
    以下所引用被告以外之人於審判外之言詞或書面陳述，業經
    於審理期日踐行調查證據程序，檢察官、被告均已當庭表示
    無意見，且迄至言詞辯論終結前亦未聲明異議，本院審酌該
    等言詞或書面陳述之製作及取得，並無證據顯示有何違背程
    序規定而欠缺適當性之情事，認以之為證據應屬適當，自均
    有證據能力。
二、又按除法律另有規定外，實施刑事訴訟程序之公務員因違背
    法定程序取得之證據，其有無證據能力之認定，應審酌人權
    保障及公共利益之均衡維護，刑事訴訟法第158條之4定有明
    文。查本件以下所引用之非供述證據，經本院於審理中提示
    並告以要旨而為調查時，檢察官、被告均未表示無證據能力
    ，本院審酌該等證據作成及取得之程序均無違法之處，依上
    開規定之反面解釋，亦應認均有證據能力。
貳、實體部分：
一、訊據被告黃亭禎於本院審理中固坦承有於上揭時、地駕駛自
    小客車與告訴人鄭○○所騎乘之電動自行車發生擦撞，告訴人
    因而倒地受傷之事實，惟矢口否認有何過失傷害之犯行，辯
    稱：當天確實有發生車禍事故，我當時停紅綠燈，是告訴人
    來撞我的云云（見本院卷第294頁）。經查：
  ㈠上開犯罪事實，業據被告黃亭禎於偵查、原審及本院準備程
    序中坦承不諱（見偵卷第103頁、原審卷第121頁、本院卷第
    140頁），且告訴人於警詢中指稱：我車才剛起步時，我車
    車尾遭同道同向左後方突然有一自小客(車號0000-00)右前
    車頭追撞，造成交通事故，我遭撞後人車倒地等語（見偵卷
    第27頁），復於偵查中陳稱：我騎到路口就被我後面的自小
    客車撞到我的電動車後方等語（見偵卷第104頁）；另證人
    即案發當時搭乘被告所駕駛車輛之乘客王○○於原審審理中具
    結證稱：當天放學搭乘被告駕駛之車輛回家，當時我坐在副
    駕駛座，……我記得的情況是那時候被告有詢問我左轉是否可
    以回家，後續還有發生什麼事情我忘記了，但我記得有緊急
    煞車，是緊急煞車之後才發生交通事故的等語（見原審卷第
    49、50頁）。依證人王○○之證詞可知，事發當時被告所駕駛
    之車輛既有緊急煞車，足認本件車禍事故發生當時，被告所
    駕駛之車輛係處於行駛之狀態。又依卷附車損照片觀之，被
    告所駕駛車輛係右前葉子板有擦痕（見偵卷第65至67頁），
    另告訴人騎乘電動自行車係左側有擦痕（見偵卷第55頁），
    是本案係被告所駕駛車輛與右前方由告訴人所騎乘之電動自
    行車發生碰撞至明，顯見案發當時，告訴人所騎乘之電動自
    行車係在被告駕駛車輛之右前方，且被告所駕駛之車輛於行
    進中與告訴人騎乘之電動自行車發生擦撞甚明；此外，復有
    員警109年6月8日職務報告、鄭○○之109年4月23日童綜合醫
    院一般診斷書、黃亭禎之109年4月24日道路交通事故談話紀
    錄表、鄭○○之109年4月28日道路交通事故談話紀錄表、道路
    交通事故調查報告表（一）、（二）、道路交通事故現場圖
    、現場及車損照片共17張、肇事人自首情形紀錄表、道路交
    通事故初步分析研判表、證號查詢汽車駕駛人資料、車輛詳
    細資料報表、告訴人手繪現場圖、告訴人所提車損照片共4
    張、告訴人提出之車損照片、告訴人之童綜合醫院一般診斷
    書、光田綜合醫院診斷證明書、告訴人所提自述事發經過、
    告訴代理人報案及報案後與警方通聯紀錄音檔、童綜合醫療
    社團法人童綜合醫院110年2月22日童醫字第1100000224號函
    暨檢附之鄭○○病歷資料、臺中市政府消防局110年2月22日中
    市消護字第1100008819號函暨檢附之臺中市政府消防局救護
    紀錄表等資料在卷可稽（見偵字第20926號卷第15、35至67
    、71、75、83、107、109、原審卷63至79、87至101頁），
    是被告上開所辯：當時停紅綠燈，告訴人來撞我的云云，顯
    係卸責之詞，自無可採。
  ㈡按汽車駕駛執照為駕駛汽車之許可憑證，由駕駛人向公路監
    理機關申請登記，考驗及格後發給之。汽車駕駛人經考驗及
    格，未領取駕駛執照前，不得駕駛汽車；又汽車行駛時，駕
    駛人應注意車前狀況及兩車並行之間隔，並隨時採取必要之
    安全措施，道路交通安全規則第50條第1項、第94條第3項分
    別定有明文。查被告領有普通小客車駕駛執照一節，有證號
    查詢汽車駕駛人資料1紙在卷可稽；其於駕駛肇事車輛行經
    上開路段時，本應注意車前狀況及兩車並行之間隔，而依卷
    附之道路交通事故調查報告表(一)之記載，當時天候陰、夜
    間有照明、路面鋪設柏油、乾燥無缺陷、無障礙物、視距良
    好，則依當時情形，並無不能注意之情事，竟疏未注意，致
    其所駕駛之肇事車輛與右前方告訴人所騎乘之電動自行車發
    生擦撞，是被告對本案車禍之發生，顯有上開過失至明。又
    告訴人於本件車禍後之同日至童綜合醫院急診，經診斷受有
    雙膝挫傷及頭部挫傷血腫等傷害，有童綜合醫院出具之一般
    診斷書在卷足憑（見109年度偵字第20926號卷第35頁），是
    被告上開過失行為與告訴人所受傷害間，顯具有相當因果關
    係，亦堪認定。
  ㈢再按犯罪事實固應依證據認定之，惟證據之取捨及證據證明
    力之判斷，則屬事實審法院之職權，苟其判斷證據力並無違
    反證據法則，即不能指為違背法令；又鑑定意見乃鑑定人或
    鑑定機關所為之判斷意見，僅屬證據資料之一種，鑑定意見
    是否可採，屬證據取捨及其證明力判斷之問題，此為事實審
    法院之職權，並非案件一經鑑定，審理事實之法院必受鑑定
    意見之拘束（最高法院86年度台非字第388號刑事判決意旨
    參照）。經查，本件經本院送請臺中市車輛行車事故鑑定委
    員會鑑定結果雖認：告訴人之車(慢車)行至設有行車管制號
    誌之不對稱交岔路口，停等號誌起步後 左轉彎，未讓左後
    方起步直行車先行，為肇事主因；被告之車行經設有行車管
    制號誌之不對稱交岔路口，停等號誌起步直行，未注意車前
    狀況適採安全措施，為肇事次因，有臺中市車輛行車事故鑑
    定委員會110年9月7日中市車鑑字第1100005991號函檢附臺
    中市車輛行車事故鑑定委員會中市車鑑0000000案分析意見
    書附卷可參（見本院卷第121至124頁）；惟上開鑑定意見書
    亦載明「伍、肇事分析：本案兩車同向行駛，肇事後雙方車
    輛均移動現場，雙方對於碰撞前動態說詞不一，因無其他明
    確佐證資料（如監視器及行車紀錄器），肇事情況尚非完全
    明確，然依②車（即被告之車輛）右前葉子板擦痕、警方記
    載①車（即告訴人之電動自行車）左側車損及肇事處路口橫
    交道路呈不對稱車道布設(①車自稱兩段式左轉），研析①車
    起步左轉彎可能性較高」，顯見上開鑑定結果僅單純以被告
    及告訴人車輛受損位置，而認定告訴人之電動自行車起步左
    轉彎「可能性較高」，因而認定告訴人為肇事主因；然本件
    經本院再次送請臺中市交通事件裁決處覆議結果表示「二、
    本案因兩車同向行駛，肇事後雙方車輛均移動現場，雙方對
    於碰撞前動態說詞不一，又無其他明確佐證資料(如行車紀
    錄器或路口監視器晝面），致無法判斷肇事前兩車之行駛動
    態，因肇事情況不明確，經委員研議決議為：『不予鑑定』」
    ，有該裁決處110年11月18日中市交裁管字第1100079287號
    函可參，參以本件員警所製作之上開現場圖（見偵字卷第49
    頁）雖繪製告訴人之電動自行車有往左之箭頭，惟該部分係
    依被告之陳述所為之記載，此有該現場圖上藍色文字記載可
    參，且經證人即現場之處理警員洪和圭於偵查中具結證稱：
    本件是經由110報案，我到現場看到電動車的駕駛及她媽媽
    ，現場已經移動，……（現場圖）是我做的，我後來通知自小
    客車車主到案，但車主跟電動車女騎士講的不一樣，我有特
    別詢問騎電動車的女騎士，她說她要直行，我的現場圖紅色
    部分就是女騎士的版本，自小客車的車主是說女騎士要向左
    轉，所以現場圖藍色部分就是被告女車主的版本等語（見偵
    查卷第121、122頁），參以告訴人於案發後於警詢、偵查均
    陳稱其係欲兩段式左轉等情（見偵卷第27、102頁），並有
    臺中市政府警察局道路交通事故談話紀錄表可憑（見偵卷第
    41頁），是上開現場圖上所繪製告訴人之電動自行車有往左
    之箭頭難憑以認定告訴人於案發當時有偏左或左轉之事實；
    而本件臺中市車輛行車事故鑑定委員會之分析意見及鑑定結
    果既係以上開現場圖作為佐證資料，自難採為本判決認定之
    基礎。至證人王○○於原審審理中雖曾證稱：告訴人是要左轉
    然後撞到車頭等語，惟嗣又改稱：我不確定告訴人是否要左
    轉，他是靠左等語（見原審卷第51頁），則證人王○○之證詞
    前後不一，亦難憑為認定告訴人於案發當時有偏左或左轉之
    情形；又本件肇事後現場雙方車輛均已移動，且並無案發時
    之監視器或行車紀錄器影像可資佐證，綜觀卷內資料，並無
    證據證明告訴人就本案車禍事故之發生有何過失，自難認定
    告訴人與有過失，附此敘明。綜上所述，本案事證明確，被
    告上開過失傷害之犯行，洵堪認定，應予依法論科。
、論罪科刑：
　　核被告所為，係犯刑法第284條前段之過失傷害罪。
、原審認被告犯罪事證明確，而予以論罪科刑，固非無見；惟
    查，原審就本件車禍事故之發生，認告訴人未注意車前狀況
    及兩車併行之間隔而與有過失（見原判決第3頁第23至25行
    ），該部分之認定顯有違誤。原判決既有上開違誤之處，即
    屬無可維持，應由本院將原判決予以撤銷改判。　　
、爰審酌被告未注意行車安全，致發生本件交通事故，並造成
    告訴人鄭○○受有上開傷害；兼衡被告之肇事過失情節、告訴
    人所受之傷勢，及被告犯後坦承犯行之態度，然因賠償金額
    未能達成共識，迄今與告訴人尚未達成和解，另被告並無前
    科，有臺灣高等法院被告前案紀錄表可憑，暨被告為高中肄
    業之教育程度、家庭經濟狀況等一切情狀，量處如主文第2
    項所示之刑，並諭知易科罰金之折算標準。
據上論斷，應依刑事訴訟法第369條第1項前段、第364條、第299
條第1項前段，刑法第284條前段、第41條第1項前段，刑法施行
法第1條之1，判決如主文。
本案經檢察官郭明嵐提起公訴，檢察官洪志明提起上訴，檢察官
陳佳琳到庭執行職務。
中　　華　　民　　國　　110 　年　　12　　月　　28　　日
            刑事第五庭    審判長法　官  鄭  永  玉
    　　　　　　　　　　　　　　法　官  周  莉  菁
  　　　　　　　　　　　　　　　法　官  卓  進  仕
以上正本證明與原本無異。     
不得上訴。
                                書記官  廖  家  莉
　　　　　　　　　　　　　　　　
中　　華　　民　　國　　110 　年　　12　　月　　29　　日

附錄本案論罪科刑法條：
刑法第284 條（過失傷害罪）
因過失傷害人者，處1年以下有期徒刑、拘役或10萬元以下罰金
；致重傷者，處3年以下有期徒刑、拘役或30萬元以下罰金。